最高法院民事裁定　　　　　　　一○○年度台抗字第八五二號
再 抗告 人　劉樹埤
訴訟代理人　黃秀禎律師
上列再抗告人因與劉珍妮等間聲請定暫時狀態處分（假處分）事
件，對於中華民國一○○年七月二十六日台灣高等法院裁定（一
○○年度抗字第六四七號），提起再抗告，本院裁定如下：
    主  文
原裁定廢棄，應由台灣高等法院更為裁定。
    理  由
本件再抗告人主張其與相對人劉珍妮、劉建銘間就第三人家林貿
易股份有限公司（下稱家林公司）股份有借名登記之法律關係存
在，聲請台灣士林地方法院（下稱士林地院）裁定准其供擔保後
，禁止相對人行使家林公司股東權，相對人不服，提起抗告。原
法院以：再抗告人主張相對人名下之家林公司股份一百四十七萬
股（劉珍妮部分）、六十七萬股（劉建銘部分），係其借用相對
人之名義登記，並已起訴請求相對人返還借名股份，家林公司於
民國九十九年八月三日為解散登記等情，固據再抗告人提出公司
登記事項卡、公司變更登記表、民事起訴狀、錄音光碟及譯文、
匯款單等件，以為釋明。然查登記在相對人名下之股份占家林公
司股份比例百分之四○．一五，尚不能以相對人所持股份逕為清
算完結之決議，分配家林公司剩餘財產。而家林公司九十九年十
二月三日臨時股東會決議改選劉建銘為監察人、增加張啟聰律師
為清算人、變更公司所在地為清算人之事務所或其指定之處所、
授權清算人進行協商並代表公司對貝里斯商宏木先進股份有限公
司及劉宏銘起訴請求返還保全證據之資料，對家林公司或股東並
無不利之處，或屬維護家林公司股東利益之行為，再抗告人提出
上開股東會議事錄，並不足以證明家林公司將完成清算及進行清
算申報，相對人有掏空家林公司，侵奪再抗告人借名登記財產之
可能。況相對人於一○○年二月十一日家林公司股東臨時會中反
對家林公司完成清算及進行清算申報，益徵其未急欲完成清算，
取得公司財產。至再抗告人主張相對人同意暫時不清算完結，目
的在假借名登記之股份行清算鬥爭前總經理劉宏銘及相關人員之
實，且在相對人及第三人林慶琳等強勢主導下，始終未就家林公
司三角貿易之收款帳戶即劉珍妮、林慶琳私設之BVI 海外公司華
南銀行OBU 帳戶進行清算，藉以掩飾其自身多年侵占家林公司財
產之犯行，則未提出證據以資證明。另再抗告人主張相對人侵占
其匯入美國帳戶之款項，為相對人所否認，縱為真實，亦與系爭
借名登記股份之爭議無關。綜上，再抗告人未能釋明有定暫時狀
態處分之原因，縱其願供擔保，亦難補釋明之欠缺，其聲請供擔
保後，禁止相對人行使家林公司股東權，自難准許，因而將士林
地院所為裁定廢棄，駁回再抗告人定暫時狀態處分之聲請。
惟按聲請定暫時狀態之處分，依民事訴訟法第五百三十八條之四
準用第五百三十三條再準用第五百二十六條第一項、第二項規定
，就其請求及定暫時狀態處分之原因，有任何一項未予釋明，法
院固不得為命供擔保後定暫時狀態處分之裁定，然如已釋明，僅
係釋明不足，法院自仍得命供擔保後為定暫時狀態之處分。又稱
「釋明」者，僅係使法院就某項事實之存否，得到大致為正當之
心證，即為已足，此與「證明」須就當事人所提證據資料，足使
法院產生堅強心證，可確信其主張為真實者，尚有不同。查家林
公司之股份總數為五百三十三萬股，登記在相對人名下之股份二
百十四萬股，加上第三人林慶琳之股份一百三十八萬五千股，合
計為三百五十二萬五千股，占家林公司股份總數百分之六六．一
三五，有公司變更登記表可稽（見台灣台北地方法院卷第一一頁
），且再抗告人主張相對人聯合林慶琳把持股東會，由家林公司
九十九年十二月三日、同年月二十七日臨時股東會議事錄所載內
容（見同上卷第二六至二九頁、原審卷第四○四至四○六頁），
每一議案均經相對人及林慶琳贊成通過，似非子虛。而法院選派
以外之清算人、非由法院選派之清算人報酬、清算人檢查公司財
產所造具之財務報表及財產目錄、清算完結後清算人所造具之清
算期內收支表、損益表及各項簿冊，依公司法第三百二十三條第
一項、第三百二十五條第一項、第三百二十六條第一項、第三百
三十一條第一項規定，既得由股東會決議解任或應由股東會議定
、提請股東會承認，則再抗告人為防止發生重大之損害，聲請禁
止相對人行使家林公司股東權，提出上開公司變更登記表、臨時
股東會議事錄以為釋明，能否謂其全未釋明，自非無疑。倘已釋
明，縱有不足，再抗告人既陳明願供擔保以補釋明之不足，依上
說明，亦非不得命供擔保後為定暫時狀態之處分。乃原法院以前
揭理由，將士林地院所為裁定廢棄，駁回再抗告人定暫時狀態處
分之聲請，要難謂無適用法規顯有錯誤之情事。再抗告意旨，指
摘原裁定不當，求予廢棄，非無理由。
據上論結，本件再抗告為有理由。依民事訴訟法第四百九十五條
之一第二項、第四百七十七條第一項、第四百七十八條第二項，
裁定如主文。
中    華    民    國  一○○  年    十    月   二十   日
                      最高法院民事第六庭
                          審判長法官  陳  淑  敏  
                                法官  吳  麗  女  
                                法官  簡  清  忠  
                                法官  王  仁  貴  
                                法官  林  大  洋  
本件正本證明與原本無異
                                      書  記  官  
中    華    民    國  一○○  年   十一   月    一    日
                                                      Ｅ